臺灣臺北地方法院刑事裁定　
110年度聲字第1986號
公  訴  人  臺灣臺北地方檢察署檢察官
聲  請  人
即  被  告  張綱維



選任辯護人  楊國宏律師
上列聲請人即被告因違反證券交易法等案件（109年度金重訴字
第28號），聲請撤銷限制住居及定期報到處分，本院裁定如下：
    主  文
聲請駁回。
    理  由
一、聲請人即被告張綱維（下稱被告）聲請意旨略以：被告母親
    因肺腺癌四期轉移至腦，幾乎每日均在看醫生，包含腦科、
    神經內科、泌尿科、骨科、皮膚科、內科等，爰聲請撤銷限
    制住居及前往派出所定期報到之處分，以利被告陪同母親看
    病，以盡人子孝道，並使被告得於國內洽談復航事宜等語。
二、按被告經法官訊問後，雖有刑事訴訟法第101條第1項或第10
    1條之1第1項各款所定情形之一而無羈押之必要者，得逕命
    具保、責付或限制住居，刑事訴訟法第101條之2前段定有明
    文。次按法院許可停止羈押時，經審酌人權保障及公共利益
    之均衡維護，認有必要者，得定相當期間，命被告定期向法
    院、檢察官或指定之機關報到，或其他經法院認為適當之事
    項，刑事訴訟法第116條之2第1項第1款、第8款亦定有明文
    。再按刑事訴訟法所定法院命被告遵守之事項，得依聲請或
    依職權變更、延長或撤銷之，刑事訴訟法第116條之2第2項
    亦規定甚明。據上，無論具保、責付、限制住居或命被告定
    期前往指定處所報到等處分，均屬於被告存有上揭刑事訴訟
    法所定之羈押原因，惟經法院審酌後認為無羈押之必要，而
    為保全將來刑事追訴、審判或執行之順利進行所為之措施，
    視案件進行程度，於達到為擔保被告到庭接受審理、案件可
    公正進行審理等目的，在對被告基本權限制合乎比例之範圍
    內，予以為適當之調整，先予敘明。
三、經查，被告因違反證券交易法等案件，於偵查中經檢察官向
    本院聲請羈押，經本院於民國109年4月2日准許羈押後，又
    於109年5月29日，以109年度偵聲字第92號裁定延長羈押，
    案經檢察官提起公訴，由本院以109年度金重訴字第28號審
    理中，本院受命法官於109年7月30日訊問後，認有羈押被告
    之原因與必要，遂於109年7月30日，依刑事訴訟法第101條
    第1項第1款、第3款之規定，將被告予以羈押。復經本院於1
    09年10月26日、109年12月28日、110年2月24日，依比例原
    則衡量後，認仍有繼續羈押被告之必要，爰依刑事訴訟法第
    101條第1項第1款、第3款之規定，分別裁定自109年10月30
    日、109年12月30日、110年3月1日起延長羈押2月，並於110
    年2月24日裁定被告得於提出新臺幣（下同）8,000萬元保證
    金及由辯護人劉煌基律師出具2,000萬元之保證書，並限制
    住居，限制出境、出海後，准予停止羈押。嗣被告於110年3
    月17日繳納保證金及保證書後獲釋，並經本院裁定自110年3
    月17日起限制出境、出海8月，並命被告應於每日上午8時至
    中午12時及下午7時至下午11時之間向新北市政府警察局永
    和分局新生派出所報到，再經本院於110年11月12日裁定自1
    10年11月17日起延長限制出境、出海8月在案，合先敘明。
四、次查：
㈠、被告對所涉犯偽造私文書罪坦承不諱，對於其行為是否構成
    民用航空運輸業負責人未依核准停業致生損害於公眾及他人
    且情節重大罪則不爭執，惟仍矢口否認有使公務員登載不實
    罪、行使偽造私文書罪、行使業務上登載不實文書罪、業務
    侵占罪、詐欺得利罪、背信罪、重整人對於職務上之行為虛
    偽陳述罪、公告申報財報不實罪、特別背信且其犯罪所得達
    1億元以上罪、以明知為不實之事項而填製會計憑證及記入
    帳冊罪、利用不正當方法致使財務報表發生不實結果罪、違
    法逃漏稅捐罪之犯行，然以目前審理進度而言，依卷內事證
    以觀，已足認被告所涉違反上開各罪之犯罪嫌疑仍均屬重大
    。
㈡、又被告涉違反修正前證券交易法第171條第2項、第1項第3款
    之特別背信且其犯罪所得達1億元以上罪，此為最輕本刑7年
    以上有期徒刑之重罪，考量趨吉避凶之基本人性，本易伴隨
    有高度逃亡之可能性。且被告所涉罪數非少，如均成罪，未
    來刑責可能甚重，且依起訴書記載，本案被告之犯罪所得高
    達35億6,201萬元，是被告未來亦可能面臨高額之刑事沒收
    及民事求償責任，衡諸常情，在主觀上恐有強烈之逃亡動機
    。又被告先前擔任國內知名航空公司遠東航空公司之負責人
    ，並為本案樺福集團所屬各公司之實際負責人，應有相當之
    資力及商業人脈，可見被告與一般人相較，有較強之出境後
    在海外滯留不歸之能力與資源。再被告先前曾有「經限制住
    居於戶籍地後，擅自居住他處，並未實際居住於該地址，且
    是經檢察官詢問後，始跟檢察官報告」、「提領大額現金，
    並將名畫等財產搬至親友住處」、「躲避民間債權人催討債
    務」等具體行為，更可見被告已有隱匿行蹤、隱匿資產等情
    形。復兼衡本件被告之涉案程度、檢察官掌握對被告不利證
    據之清晰程度，及審酌被告自述之身分、地位、經濟等情，
    已有事實足認被告仍有相當動機潛逃國外以規避本案審判及
    如經判決有罪確定可能受到之刑罰與刑事沒收之虞。　　
㈢、惟考量檢察官起訴被告之犯罪情節與目前之訴訟進度等因素
    ，認本件被告尚無羈押之必要，以具保、限制住居、限制出
    境、出海、定期前往派出所報到之方式替代，應可保全後續
    審判及如判決被告有罪確定之刑罰執行程序。另一方面，考
    量就被告本案被訴之犯罪事實，亦待針對相關證物、證人進
    行法定調查程序予以釐清，苟被告日後無法遵期到庭進行訴
    訟程序，勢必造成訴訟延宕，而具保、限制住居、限制出境
    、出海、定期報到造成被告目前人身自由不便之程度，尚屬
    輕微，與限制所欲達成保全審判、執行程序順利進行之公益
    目的相權衡，並非不合比例之限制手段。是本院前所命具保
    、限制住居、限制出境、出海、定期報到之強制處分，經核
    現仍有其必要性存在，且亦為合比例之手段，故認應繼續命
    具保、限制住居、限制出境、出海、定期報到，以確保本案
    刑事審判程序後續進行之順利。
㈣、至於被告雖辯稱：伊需要陪同母親看病及洽談復航事宜，聲
    請撤銷限制住居及定期報告之處分云云。惟查：
１、被告履行限制住居及定期報到處分，導致其時間安排受限，
    此本為強制處分執行所伴隨而來之當然結果，法制上亦係以
    「強制力」效果來達成保全訴訟之目的，自不能因被告自認
    影響其日常行程規劃，即謂強制處分之執行方法不當自明。
    故被告雖以上開事由請求撤銷限制住居及定期報到處分，惟
    個人之工作、家庭事務之安排本為任何接受強制處分之人所
    必須面臨之問題，縱因此而對其工作或生活有所影響，然依
    本案犯罪情節觀之，已屬對被告自由之最低限制手段，尚與
    比例原則無違，是被告之請求，已礙難允許。
２、又本院命被告於每日上午8時至中午12時及下午7時至下午11
    時之間至轄區派出所報到，已考量其報到之便利性，故指定
    被告居所地（即限制住居地點）附近之轄區派出所為報到處
    所，被告每日均可在短時間內例行地完成報到動作，實無須
    耗太多時間成本，且本院已給予被告相當彈性之報到時間，
    並未限定被告每日須在某一特定時點至其居所地派出所報到
    ，被告尚留有依個人工作或家庭狀況調整報到時點之彈性空
    間，是被告並非毫無時間陪同母親看病及洽談復航事宜，況
    且現代科技發達，縱使被告有洽談復航事宜之需求，亦非不
    得以視訊、委託他人或其他方式代為之，故被告以需要陪同
    母親看病及洽談復航事宜為由，聲請撤銷限制住居及定期報
    到處分，實委無足採。
３、再倘若完全解除對被告之限制住居及定期報到處分，則本院
    將無從確認被告之人身所在，故本院在現階段認命被告限制
    住居及定期至派出所報到，實屬確保被告人身所在之適當且
    必要之手段，且被告亦未提出足以替代限制住居及定期報到
    處分之其他措施，則如僅依前揭被告之主張，即貿然解除限
    制住居及定期報到處分，將導致本院無法確認被告之人身所
    在，實難達到以具保、限制住居、限制出境、出海及定期報
    到之處分替代羈押，以期仍能保全訴訟程序進行之目的，故
    本院認現階段尚不宜解除對被告之限制住居及定期報到處分
    。
４、綜上，本件聲請為無理由，應予駁回。
五、據上論斷，應依刑事訴訟法第220條，裁定如主文。
中　　華　　民　　國　　110 　年　　12　　月　　14 　日
　　　　　　　　　刑事第一庭審判長法　官  周玉琦
　　　　　　　　　                法  官  吳志強 
　　　　　　　　　                法  官  吳承學
以上正本證明與原本無異。
如不服本裁定，應於送達後5日內，向本院提出抗告狀。
　　　　　　　　　　　　　　　　  書記官　林文達
中　　華　　民　　國　　110 　年　　12　　月　　14　　日